臺灣基隆地方法院民事判決　　　　　　　 93年度訴字第257號
　　原　　　告　乙○○
　　訴訟代理人　洪堯欽律師
　　被　　　告　中華電信股份有限公司
　　法定代理人　甲○○
　　訴訟代理人　張玉希律師
上列當事人間請求拆屋還地等事件，本院於民國94年5 月4 日言
詞辯論終結，並判決如下：
    主      文
被告應將坐落在基隆市○○區○○段第一０一五地號土地如附圖
甲部分所示之地上建物（門牌號碼「基隆市○○路一八三號」房
屋之部分結構體；占用土地面積七十點一五平方公尺）拆除，並
將如附圖所示甲、乙部分，面積共計一百一十點八九平方公尺之
土地返還原告。
被告應給付原告新臺幣柒萬玖仟貳佰拾貳元，及各自如附表所
示之日起至拆屋還地之日止，按年息百分之五計算之利息。
被告應自民國九十四年五月一日起，至拆屋還地之日止，按月給
付原告新臺幣壹仟陸百貳拾陸元。
原告其餘之訴駁回。
訴訟費用由被告負擔。
本判決原告勝訴部分，於原告以新臺幣伍拾伍萬肆仟肆佰伍拾元
供擔保後得假執行；但被告如以新臺幣壹佰陸拾陸萬仟佰伍
拾元預供擔保，得免為假執行。
原告其餘假執行之聲請駁回。
    事實及理由
一、按訴狀送達後，原告不得將原訴變更或追加他訴，但擴張或
    減縮應受判決事項之聲明者，不在此限，民事訴訟法第255
    條第1 項第3 款定有明文。茲原告本於不當得利之法律關係
    所提起之請求部分，原告本係起訴主張：被告應返還無權占
    地之不當得利及自起訴狀繕本送達之翌日起至清償日止，按
    年息5%計算之利息，並自民國93年6 月1 日起至拆屋還地之
    日止，按月給付原告「按年租金率10% 暨系爭土地各該年度
    法定地價」核算之損害賠償金（原告起訴狀）；嗣於本院審
    理時，先則聲明變更被告應返還不當得利新臺幣（下同）19
    5,120 元（自88年9 月1 日起，至93年8 月31日止）及自起
    訴狀繕本送達之翌日起至清償日止，按年息5%計算之利息，
    並自93年9 月1 日起至拆屋還地之日止，按月給付原告3,25
    2 元（93年9 月2 日原告言詞辯論狀）；次則聲明變更被告
    應返還不當得利138,982 元（自90年5 月1 日起，至93年10
    月31日止）及自起訴狀繕本送達之翌日起至清償日止，按年
    息5%計算之利息，並自93年11月1 日起至拆屋還地之日止，
    按月給付原告3,252 元（93年11月11日辯論意旨補充狀）；
    末則聲明變更被告應給付不當得利158,498 元（自90年5 月
    1 日起，至94年4 月30日止）及自起訴狀繕本送達之翌日起
    至清償日止，按年息5%計算之利息，並自94年5 月1 日起至
    拆屋還地之日止，按月給付原告3,252 元（94年4 月29日補
    充辯論意旨狀）。核與首開規定相符，並無不合。應先敘明
    。
二、原告起訴主張：基隆市○○區○○段第1015地號土地（下稱
    系爭土地）為原告所有，被告並無任何使用權源；乃被告竟
    無權占用系爭土地如附圖所示甲（面積70.15 平方公尺）、
    乙（面積40.74 平方公尺）二部分，占用面積達110.89平方
    公尺；其中甲部分土地並坐落有被告門牌號碼為「基隆市○
    ○路183 號」建物（下稱系爭建物）之部分結構體。為此，
    原告自得本於所有權人之地位，訴請判命被告拆屋還地。又
    被告無權占用系爭土地如附圖甲、乙部分之所示，係無法律
    上之原因，而受有相當於租金之利益，致原告受有損害，是
    原告並得依不當得利之法律關係，暨按土地法之相關規定，
    以年租金率10% 為計算該地租金之標準，請求被告給付自90
    年5 月1 日起，至拆屋還地之日止，相當於租金之不當得利
    。並聲明：
  (一)被告應將系爭土地如附圖甲部分所示之地上建物拆除，並將
    如附圖所示甲、乙部分，面積共計110.89平方公尺之土地返
    還原告。
  (二)被告應給付原告158,498 元（此部分相當於租金之不當得利
    金額，係自90年5 月1 日起，計算至94年4 月30日止）及自
    起訴狀繕本送達之翌日起至清償日止，按年息5%計算之利息
    ，並自94年5 月1 日起至拆屋還地之日止，按月給付原告3,
    252元。
  (三)訴訟費用由被告負擔。
  (四)原告願供擔保請准宣告假執行。
三、被告則以下列情詞置辯，並求為駁回原告之訴及其假執行之
    聲請，暨聲明訴訟費用由原告負擔，及如受不利判決，願供
    擔保請准宣告假執行。
  (一)緣被告所有之系爭建物，原係經鑑界無訛以後，始在自己所
    有之土地範圍以內興建完成；乃行政院內政部於88年間辦理
    地籍重測時，竟因位移現象，而肇生本件被告於重測後無權
    占用系爭土地如附圖甲、乙部分所示之結果。惟查，此項無
    權占地之結果，除非兩造事前所得預期，因上開重測而受影
    響之地主，亦高達19人之眾，倘每位地主皆因而對重測後無
    權占地之人提起拆屋還地訴訟，不僅損人而不利己，更有礙
    社會發展。更何況，系爭建物之造價高達35,839,499元，較
    之系爭土地按公告地價所核算之價值（15,000元*110.89 平
    方公尺=1,663,350元），顯然不成比例，惟系爭建物坐落於
    系爭土地上之結構體倘遭拆除，則必致系爭建物整體毀損而
    不堪使用之後果。由此對照，已顯然可見被告因拆屋還地所
    受之損失，將遠高於原告所取回之系爭土地之價值，尤有進
    者，被告亦難再於基隆地區尋覓備料囤放場所，而累及被告
    對基隆地區民眾所提供之通信品質與服務；為此，被告曾多
    次與原告洽談租地事宜，乃皆為原告所拒。綜合上情以觀，
    顯見原告訴請被告拆屋還地，自屬權利濫用。
  (二)按民事，法律所未規定者，依習慣；無習慣者，依法理，民
    法第1 條定有明文。茲本件無權占地之事實，既係肇因於行
    政院內政部於88年間辦理之地籍重測，詳如前述，則本件當
    有民法第227-2 條「情事變更原則」之類推適用，爰依情事
    變更原則，請求法院斟酌社會整體利益及衡平原則，另為「
    增、減其給付或變更其他原有之效果」判決，以期兩造間之
    權利能有適當之調整。
  (三)再者，原告雖主張按土地法之相關規定，以年租金率10% 為
    計算該地租金之標準，然查，系爭土地緊臨山坡，利用價值
    本即不高，是原告主張並不合理；參之本件占地結果並非兩
    造所得預測，已如前述，爰併請求類推適用民法第227-2 條
    「情事變更原則」之規定，就本件被告所應給付之不當得利
    予以酌減。
四、本院得心證之理由：
  (一)系爭土地為原告所有，被告並無任何使用權源；乃被告於行
    政院內政部辦理之地籍重測於90年5 月1 日確定以後，竟無
    權占用系爭土地如附圖甲（面積70.15 平方公尺）、乙（面
    積40.74 平方公尺）部分所示之土地，占用面積共計110.89
    平方公尺；又如附圖甲部分所示之土地，係供系爭建物之部
    分結構體坐落使用；至如附圖乙部分所示之土地，則為系爭
    建物圍牆（該圍牆並未坐落於系爭土地之上）範圍以內之空
    地。此有原告提出之系爭土地登記謄本暨建物登記謄本在卷
    可按，並經本院分別於93年7 月22日會同基隆市安樂地政事
    務所；於94年1 月10日會同內政部土地測量局前往現場履勘
    無訛，分別製有93年7 月22日、94年1 月10日勘驗筆錄各乙
    份暨現場照片31張在卷可憑；復經本院囑託內政部土地測量
    局丈量無訛，有內政部土地測量局94年4 月11日測籍字第09
    40003150號函檢附之鑑定書暨鑑定圖附卷可參，暨經本院向
    基隆市安樂地政事務所函查明確，有基隆市安樂地政事務所
    93年9 月17日（九三）基安地所二字第08833 號函在卷可按
    。且為兩造所不爭。綜上，自堪信原告主張被告自90年5 月
    1 日起，即無權占用系爭土地如附圖甲、乙部分之所示等情
    節為真實。
  (二)按所有人對於無權占有或侵奪其所有物者，得請求返還之，
    民法第767 條前段定有明文。茲原告既為系爭土地之所有權
    人，被告占有使用系爭土地復無可資對抗原告之正當權源，
    則原告本於所有權人之地位，依民法第767 條規定，請求被
    告拆屋還地，即屬有據。被告雖或以權利濫用，或以情事變
    更原則置辯，然查：
  1.本件原告請求被告拆屋還地，是否已構成權利濫用？抑或與
    民法誠實信用原則或衡平原則有違？經查：
  (1)按權利之行使，不得違反公共利益，或以損害他人為主要目
    的。行使權利，履行義務，應依誠實及信用方法。民法第14
    8 條固有明文。惟核其主要意涵，乃在表彰：權利行使之正
    當性，係建立於「不妨害社會秩序及公共利益」之前提之下
    ；換言之，權利之行使究否正當，其界限乃在權利之行使是
    否已致生妨害社會秩序及公共利益之後果；而所謂「致生妨
    害社會秩序及公共利益之後果」，則應依客觀標準，衡量一
    切具體情事，尤應綜合「權利人因權利行使所能取得之利益
    」及「該權利之行使對於他人及整體社會國家所可能造成之
    損失」加以判斷，如其綜合評量結果已可認為「外觀上徒具
    權利形式之權利行使，實質上已經違背法律之根本精神（亦
    即：該權利之行使與權利之社會作用及其目的相背馳）」，
    則其權利之行使，即屬權利濫用。此外，必須注意的是，民
    法第148 條所稱權利之行使，不得以損害他人為主要目的者
    ，係指行使權利，專以損害他人為目的之情形而言，若為自
    己之利益而行使，縱於他人之利益不無損害，然既非以損害
    他人為主要目的，則仍無該條之適用（最高法院45年度臺上
    字第105 號判例意旨參照）。
  (2)茲被告固係以本件無權占地之事實，乃地籍重測位移所致，
    而非兩造事前所得預料；且上開重測所影響者，亦非僅兩造
    而已，是倘各該地主皆因而對重測後無權占地之人提起拆屋
    還地訴訟，不僅損人而不利己，更有礙社會發展；參之系爭
    建物之造價，遠較系爭土地按公告地價所核算之價額為高，
    則系爭建物部分結構體經拆除以後，被告因此所受之損失，
    亦將遠高於系爭土地之價值，及系爭建物乃被告在基隆地區
    之備料囤放場所，是此項拆除結果亦必將同時累及被告對基
    隆地區民眾所提供之通信品質與服務，暨被告曾多次與原告
    洽談租地事宜，乃皆為原告所拒等情詞為由，抗辯稱原告「
    所有物返還請求權」之行使，係屬權利濫用等語。惟查：
  本次地籍重測結果，因位移而受影響之人數雖眾，然其究係
    個別地主與個別因重測而占地者，其彼此間權利義務應如何
    伸張及保障之問題；換言之，縱使原告之主張，將使各該地
    主皆因而相繼興訟，以訴請因重測而占地之各人拆屋還地，
    然其影響亦僅係個別的發生在該地主與該占地者之間，核與
    整體國家社會之利益無涉，亦不發生被告抗辯所指之妨礙社
    會發展之情事。
  其次，土地所有人，於法令限制範圍內，本有自由使用、收
    益、處分其所有土地之權利（民法第765 條規定參照）；換
    言之，土地利用只要不逾越法令限制，則所有人利用土地之
    方式，包括所有人是否同意出租或承租對象之選擇，悉任所
    有人之自由，是縱本件無權占地之事實係因地籍重測所肇致
    ，無權占地之被告亦無從執此為由，而要求原告變更原先或
    預定使用土地之計劃或方式，並強令原告與之締結租賃契約
    ；是原告是否拒絕出租系爭土地與被告使用，與原告權利是
    否濫用，自屬毫無關聯。
  再者，「系爭建物之實際造價」及「系爭土地依公告現價核
    算之價額」，亦非兩造因被告是否拆屋還地所可能蒙受損失
    之唯一評量標準；蓋系爭建物之造價就令遠高於系爭土地依
    公告現值所核估之價額，然系爭建物經計算折舊以後之現存
    殘價，與系爭土地在市場供需競爭原則下之市價相較，是否
    必如被告抗辯所指之「顯不相當」，猶有未知！是被告徒以
    系爭建物造價及系爭土地公告現值，為其拆屋還地所受損失
    ，必將遠高於原告所得利益（土地價值）之推論，其論據實
    已顯然不足。更何況，就令系爭土地與系爭建物之價值確實
    顯不相當，然則，土地所有人利用其土地之方式，並非僅有
    出售土地乙途，在未逾越法令限制之範圍以內，土地所有人
    即原告尚非不得將系爭土地供作買賣以外之他用，例如：原
    地建屋自用即其適例。是倘僅因系爭建物與系爭土地之價值
    顯不相當，即認無權占用他人土地之被告，無拆屋還地之必
    要，則就土地所有人即原告而言，自然有失公允，蓋系爭土
    地利用所可能帶給原告之經濟效益，可能遠高於系爭土地買
    賣之價值。
  又系爭建物拆除之結果，就令果影響及被告在基隆地區所能
    提供之通訊服務或通信品質，然此亦屬被告企業營運所應自
    行承擔之風險；倘被告不能解決此項營運困境，而竟減損在
    基隆地區所能提供之通訊服務或通信品質，核其亦屬被告是
    否不履行電信租用契約之另事，應由被告視其個別電信租用
    契約對相對人負其責任，並不生被告抗辯所指之國家社會損
    失。是被告此項辯解，似係就自己應承擔之契約責任有所誤
    解。
  本院按人類須利用物質以謀生活，物質有限，為定紛止爭，
    促進對物有效率的使用，並使個人得享有自主形成其生活的
    自由空間，遂發展出「物權法」之概念，用以規範私人間關
    於私有財產之權利義務，並限制私人間關於私有財產之權利
    行使，以兼顧社會利益之發展。諸如：我國民法第765 條、
    第773 條規定，所有權之行使，應受法令之限制；同法第77
    4 條至第800 條則規定，土地所有權人或其他用益權人在相
    鄰關係上有防免鄰地損害及容忍鄰地使用之義務；我國土地
    法第89條，市縣地政機關對於管轄區域內之私有空地，得劃
    定區域，規定期限，強制依法使用；同法第208 條，國家為
    公益的需要，得依法徵收私有土地。凡此種種法律規範，莫
    不在強調所有權社會化及緩和所有權之絕對性，以期落實「
    物盡其用」之理想。由是以觀，我國物權法（包括民法物權
    編及其他相關法律規定）就物權行使之界限，已經兼顧物權
    社會化之理念，並認為私人之財產權乃廣義之所有權，不僅
    是權利亦含有義務，而就所有權行使所應兼顧之社會利益，
    為相適應之限制。是所有權之行使，倘未違反相關法令限制
    ，則自應推定其權利之行使與法律之根本精神不相違背，且
    與權利之社會的作用及其目的亦不齟齬，而應認為「權利人
    因權利行使所能取得之利益」及「該權利之行使對於他人及
    整體社會國家所可能造成之損失」並無顯不相當之情形存在
    。既無顯不相當之情形存在，土地所有權人訴請拆除無權占
    用之地上物，即尚在「不妨害社會秩序及公共利益」之界限
    以內，而屬其權利之正當行使，毫不發生權利濫用，或違背
    民法誠實信用原則、衡平原則等問題；更何況，本件原告訴
    請拆屋還地，既屬其所有權之正當行使，則亦難與「以損害
    他人為目的」等量齊觀。準此，原告訴請拆屋還地，無論其
    權利之行使是否妥適，然均未至被告抗辯「權利濫用」之程
    度。
  2.法律行為成立後，因不可歸責於當事人之事由，致情事變更
    ，非當時所得預料，而依其原有效果顯失公平者，法院應依
    職權公平裁量，為增、減、給付或變更其他原有效果之判決
    ；契約成立後，情事變更，非當時所得預料，而依其原有效
    果顯失公平者，當事人得聲請法院增、減其給付或變更其他
    原有之效果。民事訴訟法第379 條、民法第277-2 條前段雖
    有明文。然查，民事訴訟法第379 條及民法第277-2 條前段
    所指之「情事變更」，僅於債之關係，始有其適用。茲被告
    固抗辯稱物權變動亦有上開規定之「類推適用」云云，惟查
    ，所稱「類推適用」者，必其性質相近而法無明文者，始有
    類推餘地；茲本件被告無權占用系爭土地之事實，就令係地
    籍重測位移所致，且非兩造於被告興建系爭建物時所得預料
    ，惟其既「非」兩造間之物權法律行為成立以後，亦「非」
    因物權法律行為發生之物權法律關係成立以後，情事有所變
    更；茲事件之性質既屬迥異，則又何來「類推適用」之可言
    ？更何況，原告訴請被告拆屋還地，既未違反法令規定，復
    查無妨礙他人或國家社會整體利益之特殊情況，而屬其所有
    權之正當行使，則參諸本院前揭有關權利濫用之說明，即應
    推定其權利之行使與法律之根本精神不相違背，且與權利之
    社會作用及其目的亦互無齟齬，而應認為「權利人因權利行
    使所能取得之利益」及「該權利之行使對於他人及整體社會
    國家所可能造成之損失」並無顯不相當之情形存在，是無論
    自何項角度觀查，本件拆屋還地之結果，亦不致生「顯失公
    平」之情形，就令可得類推（惟本院認本件毫無類推適用之
    餘地，已如前述），本件亦無情事變更原則之適用。況且，
    物權所揭櫫者，實乃具有排他性及支配性之權利，是所有人
    於法令限制之範圍內，除得自由使用、收益、處分其所有物
    ，並得排除他人之干涉；是果所有人之所有權行使，並未逾
    越法令規定範圍，則其自由使用、收益、處分其所有物，並
    排除他人干涉之權利，又豈是本院所得限制？本院又如何得
    自為「增、減其給付或變更其他原有之效果」判決？尤有進
    者，人民財產權乃憲法所揭櫫之基本權之一（憲法第15條、
    第23條），除非法有明文，否則，就令法院，亦不能以判決
    方式，對人民財產權之行使，增加法律所無之限制。準此以
    言，被告抗辯類推適用「情事變更原則」云云，顯係明顯誤
    解「類推適用」、「物權」，乃至「人民基本權」所表彰之
    意義，而無足採。
  (三)按無法律上之原因而受利益，致他人受損害，應返還其利益
    ，民法第179 條亦有明白規定；而無權占有他人房屋或土地
    ，可能獲得相當於租金之利益，此復為社會一般通常之觀念
    （最高法院61年臺上字第1695號判例可資參照）。茲被告既
    無權占用系爭土地如附圖所示之甲、乙部分，顯係無法律上
    原因受有利益，致原告受有損害，是原告訴請被告返還其利
    得，自亦有據；惟被告因無權占有而得受之利益，實乃其「
    使用」本身，因其性質無從返還，是自應以「相當於租金」
    之價額為其返還之價額。再按城市地方房屋租金，以不超過
    土地及其建築物申報總價額年息百分之十為限；土地申報總
    價額，依法定地價，建築物價額，依該管市縣地政機關估定
    之價額，土地所有權人依土地法所申報之地價為法定地價，
    在平均地權條例實施區域，法定地價係指土地所有人於地政
    機關舉辦規定地價或重新規定地價時之公告期間內申報之地
    價，未於該期間內申報者，以公告地價之百分之八十為其申
    報地價。土地法第97條第1項、土地法施行法第25條、第148
    條及平均地權條例第16條亦分別規定甚明。又土地法第97條
    第1 項之所謂年息10% 為限，乃指租金之最高限額而言，並
    非必須照申報價額年息10% 計算之，尚須斟酌基地之位置，
    工商繁榮程度、使用人利用基地之經濟價值、所受利益，彼
    等關係及社會感情等情事，以為決定（最高法院68年度臺上
    字第371 號判例意旨參照）。再者，利息、紅利、租金、贍
    養費、退職金及其他一年或不及一年之定期給付債權，其各
    期給付請求權，因五年間不行使而消滅，民法第126 條亦有
    明文；而凡無法律上之原因而獲得相當於租金之利益，致他
    人受損害時，如該他人之返還利益請求權，已逾租金短期消
    滅時效之期間，對於相當於已罹消滅時效之租金之利益，即
    不得依不當得利之法則，請求返還，此復為我國終審機關向
    來所持之見解。綜合上情以觀，本件原告請求自90年5 月1
    日起，至被告拆屋還地之日止，相當於租金之不當得利，應
    無不合。經查：
  1.被告所有占用系爭土地之面積，為110.89平方公尺，詳如前
    述。
  2.原告上開請求期間，依原告提出之地價謄本記載，系爭土地
    之申報地價分別為：
    (1)自90年 5月起，至92年12月止：3,600 元/ 平方公尺。
    (2)自93年 1月起：3,520 元/ 平方公尺。
  3.本院斟酌系爭房地前方面臨基隆市○○路，對面有加油站，
    附近有廢料堆置場，交通因有公車出入而尚稱便利，惟商業
    活動少，附近無便利商店或類似商家，住家亦不多。此業經
    本院前後二次現場履勘時查明無訛，有上開勘驗筆錄在卷可
    憑，因認原告請求以系爭土地申報地價之年息10% 計算租金
    利益，實屬過高；本件應以系爭土地申報地價之年息5%計算
    ，始為適當。
  4.依前述標準計算，被告無權占用系爭土地如附圖所示甲、乙
    部分，自90年5 月起，至拆屋還地之日止，其每月可獲得相
    當於租金之利益如下：
    (1)自90年5 月起，至92年12月止，共32個月，其「每月」相
      當於租金之利益為1,663 元。其計算式如下：
      3,600*110.89*5%/12=1,663.35元（元以下四捨五入）
    (2)自93年1 月起，至拆屋還地之日止，其「每月」相當於租
      金之利益則為1,626 元。其計算式如下：
      3,520*110.89*5%/12=1,626.38元（元以下四捨五入）
  5.綜上，本件原告所得對被告請求返還之利得數額如下：
    (1)被告無權占用系爭土地如附圖所示甲、乙部分，自90年5
      月起，至原告具狀向本院提起本件訴訟（93年5月6日）以
      前之93年4 月止，所應返還與原告相當於租金之不當得利
      共計59,720元。其計算式如下：
      （1,663元*32月）+（1,626元*4月）=53,216元+6,504元
      =59,720元。
    (2)被告無權占用系爭土地如附圖所示甲、乙部分，自93年5
      月起，至本院言詞辯論終結（94年5月4日）以前之94年4
      月止，所應返還與原告相當於租金之不當得利共計19,512
      元。其計算式如下：
      1,626元*12月=19,512元
    (3)被告自94年5 月1 日起，至拆屋還地之日止，應按月給付
      原告相當於租金之不當得利則為1,626 元。
  6.按遲延之債務，以支付金錢為標的者，債權人得請求依法定
    利率計算之遲延利息，但約定利率較高者，仍從其約定利率
    ；給付有確定期限者，債務人自期限屆滿時起，負遲延責任
    ；給付無確定期限者，債務人於債權人得請求給付時，經其
    催告而未為給付，自受催告時起，負遲延責任，其經債權人
    起訴，或依督促程序送達支付命令者，與催告有同一之效力
    ，民法第233 條第1 項、第229 條第1 項、第2 項分別定有
    明文。由是可知，必債務人就其金錢給付遲延者，債權人始
    得據以請求因遲延所生之利息。茲原告起訴請求被告給付相
    當於租金之不當得利，復就其中截至本院言詞辯論終結（94
    年5 月4 日）以前即94年4 月為止，所發生相當於租金之不
    當得利，併為「自起訴狀繕本送達被告之翌日起」至清償日
    止，按年息5%計算遲延利息之請求。惟本件起訴狀繕本送達
    被告之翌日，乃93年5 月26日，此有本院送達回證在卷可憑
    ；而被告自93年5 月起，至94年4 月止，所應按月給付相當
    於租金之不當得利，即如附表編號至所示之金錢給付，
    於93年5 月26日以前，其期限均尚未屆至！則被告於如附表
    編號至所示之各該利息起算日以前，就各該金錢給付併
    請求自93年5 月26日起計付本件遲延利息，即屬無據；本件
    被告自90年5 月起，至94年4 月止，所應返還相當於租金之
    不當得利79,232元（59,720元+19,512 元= 79,232元），其
    各該遲延利息之起算日，應如附表所示，始為適法。
  7.原告於本院言詞辯論終結以前，就本件履行期尚未屆至之部
    分，即原告主張被告自94年5 月1 日起，至拆屋還地之日止
    ，應按月給付原告相當於租金之不當得利之請求，核其性質
    ，係屬「將來給付之訴」。按請求將來給付之訴，以有預為
    請求之必要者為限，得提起之。民事訴訟法第246 條定有明
    文。茲兩造既就被告應否拆屋還地，乃至就相當於租金之計
    算方式，俱有爭執；參之被告自無權占用系爭土地至今，確
    亦未曾對原告為任何相當於租金之給付，則被告日後會否按
    時履行，即屬可疑。職故，原告就本件履行期尚未屆至之部
    分，自有預先起訴請求之必要；準此，原告依其主張，提起
    本件現在給付之訴，併為上開將來給付訴訟之請求，核屬正
    當，應予准許。併此指明。
五、從而，原告本於系爭土地所有權人之地位，行使所有物返還
    請求權，請求被告將系爭土地如附圖甲部分所示之地上建物
    拆除，並將如附圖所示甲、乙部分，面積共計110.89平方公
    尺之土地返還原告；併依不當得利之法律關係，請求被告給
    付自90年5 月起，至94年4 月止，相當於租金之不當得利共
    計79,232元（59,720元+ 19,512元= 79,232元），及各自如
    附表所示之日起至清償日止，按年息5%計算之利息，暨自94
    年5 月1 日起至拆屋還地之日止，按月給付原告1,626 元，
    為有理由，應予准許。至逾此部分之請求，為無理由，應予
    駁回。
六、兩造分別陳明願供擔保以代釋明，聲請宣告假執行或免為假
    執行，經核原告勝訴部分，合於法律規定，爰分別酌定相當
    之擔保金額併宣告之；至原告敗訴部分，其假執行之聲請因
    訴之駁回而失所依據，爰併予駁回之。
七、本件事證已臻明確，兩造其餘攻擊防禦方法及舉證，於本件
    事實之認定及判決結果不生影響，爰不逐一論列，附此敘明
    。
八、結論：本件原告之訴為一部有理由、一部無理由，依民事訴
    訟法第79條、第390 條第2 項、第392 條第2 項，判決如主
    文。
中　　華　　民　　國　　94　　年　　5 　　月　　18　　日
                  民事庭法  官  王慧惠
以上正本係照原本作成。
對於本件判決如有不服，應於收受送達後二十日內向本院提出上
訴書狀，敘述上訴之理由，上訴於臺灣高等法院，並按他造當事
人之人數附具繕本。
中　　華　　民　　國　　94　　年　　5 　　月　　19　　日
                        書記官  周俊群
【附表】
┌───────────────────────────┐
│被告自90年5月1日起，至94年4月30日止，所應返還相當於租 │
│金之不當得利共計79,232元，其各該計息始日如下：        │
├──┬────────┬─────────┬─────┤
│編號│金           額 │利  息  起  算  日│不當得利  │
│    │（單位：新臺幣）│                  │發生期間  │
├──┼────────┼─────────┼─────┤
│  │59,720元        │自起訴狀繕本送達之│自90年5 月│
│    │                │翌日即93年5 月26日│起，至93年│
│    │                │起                │4 月止    │
│    │                │                  │          │
├──┼────────┼─────────┼─────┤
│  │1,626元         │自93年6 月1 日起  │93年5 月  │
├──┼────────┼─────────┼─────┤
│  │1,626元         │自93年7 月1 日起  │93年6 月  │
├──┼────────┼─────────┼─────┤
│  │1,626元         │自93年8 月1 日起  │93年7 月  │
├──┼────────┼─────────┼─────┤
│  │1,626元         │自93年9 月1 日起  │93年8 月  │
├──┼────────┼─────────┼─────┤
│  │1,626元         │自93年10月1 日起  │93年9 月  │
├──┼────────┼─────────┼─────┤
│  │1,626元         │自93年11月1 日起  │93年10月  │
├──┼────────┼─────────┼─────┤
│  │1,626元         │自93年12月1 日起  │93年11月  │
├──┼────────┼─────────┼─────┤
│  │1,626元         │自94年1 月1 日起  │93年12月  │
├──┼────────┼─────────┼─────┤
│  │1,626元         │自94年2 月1 日起  │94年1 月  │
├──┼────────┼─────────┼─────┤
│  │1,626元         │自94年3 月1 日起  │94年2 月  │
├──┼────────┼─────────┼─────┤
│  │1,626元         │自94年4 月1 日起  │94年3 月  │
├──┼────────┼─────────┼─────┤
│  │1,626元         │自94年5 月1 日起  │94年4 月  │
└──┴────────┴─────────┴─────┘
【附圖】
